【裁判字號】    95,台上,6544
【裁判日期】    951124
【裁判案由】    偽造有價證券
【裁判全文】
最高法院刑事判決            九十五年度台上字第六五四四號
上  訴  人  甲○○
選任辯護人  連阿長律師
上列上訴人因乙○○自訴偽造有價證券案件，不服台灣高等法院
中華民國九十四年十月五日第二審更審判決（九十三年度上更(一)
字第三五四號，自訴案號：台灣板橋地方法院八十七年度自字第
二六八號），提起上訴，本院判決如下：
    主  文
原判決撤銷，發回台灣高等法院。
    理  由
本件原判決認定上訴人甲○○有原判決事實欄所載犯行，因而撤
銷第一審之科刑判決，改判依牽連犯關係，從一重論處上訴人甲
○○連續意圖供行使之用，而偽造有價證券罪刑，固非無見。
惟查：(一)依法應於審判期日調查之證據雖已調查，而其內容尚未
明瞭者，即與未經調查無異，如遽行判決，仍屬應於審判期日調
查之證據而未予調查，尚不得遽對被告為有利或不利之認定。本
件原判決事實欄一記載：上訴人受被害人乙○○之委託辦理貸款
，而取得被害人之國民身分證「影本」等情，苟屬無訛，則被害
人之國民身分證影本是否無照片可供撕掉？乃原判決復又於事實
欄一之（一）認定：上訴人係以「撕掉」被害人照片再貼上自己
照片之方式，偽造被害人之國民身分證一枚云云。其事實欄前後
之記載是否與經驗法則無違，非無疑義。本院前次發回意旨就此
業已指明，原審就上情仍未詳予調查釐清論述說明，其查證未盡
且理由欠備，自有未當。(二)有罪之判決書，對被告有利之證據不
採納者，應說明其理由，為刑事訴訟法第三百十條第二款所明定
。故有罪判決書對於被告有利之證據，如不加採納，必須說明其
不予採納之理由，否則即難謂無判決不備理由之違誤。是事實審
法院應於審判期日就被告否認犯罪所為有利之辯解事項與證據，
予以調查，而於有罪判決理由內詳加論列，否則率行判決，即屬
於法有違。本院前次發回意旨復指出：上訴人所辯，被害人於民
國八十六年五月十九日，才向中和市戶政事務所辦理印鑑登記及
申請核發印鑑證明（第一審卷第二宗第四五五至四五六頁），被
害人自不可能於八十六年四月間，即將印鑑證明及印鑑章交付上
訴人一節，其辯解及所稱之證據資料是否屬實，應詳予調查釐清
等情。乃原判決仍未就此詳加調查，根究明白，致其瑕疵仍然存
在。上訴意旨指摘原判決不當，尚非全無理由，應認原判決仍有
撤銷發回更審之原因。又原判決不另諭知無罪部分，基於審判不
可分原則，併予發回。
據上論結，應依刑事訴訟法第三百九十七條、第四百零一條，判
決如主文。
中    華    民    國  九十五  年   十一   月  二十四  日
                      最高法院刑事第十庭
                          審判長法官  洪  清  江
                                法官  石  木  欽
                                法官  李  伯  道
                                法官  陳  晴  教
                                法官  邵  燕  玲
      本件正本證明與原本無異
                                      書  記  官
中    華    民    國  九十五  年   十二   月    五    日
                                                      j


司法院資訊處製作；財團法人民間司法改革基金會備份。
